臺灣高等法院刑事裁定
109年度抗字第91號
抗  告  人  
即 具保 人  賴鳳英  


被      告  蔡滄琪  




上列抗告人即具保人因被告蔡滄琪殺人未遂案件，聲請發還保證
金，不服臺灣新北地方法院於中華民國108年12月19日所為裁定
（108年度聲字第4855號），提起抗告，本院裁定如下：
    主  文
抗告駁回。
    理  由
一、原裁定意旨略以：被告蔡滄琪前因犯殺人未遂案件（即原審
    法院96年度訴字第4199號），經法院指定保證金額新臺幣（
    下同 ）3 萬元，由聲請人賴鳳英出具現金保證後，將其釋
    放。被告於上開案件判處罪刑確定，由臺灣板橋地方法院檢
    察署（現改制為臺灣新北地方檢察署，下同）以97年度執字
    第17950號執行時，認被告逃匿，並向原審法院聲請沒入上
    開保證金，原審法院似未注意被告已於98年2 月10日入監執
    行，仍於98年2 月13日以98年度聲字第568 號裁定，將聲請
    人繳納之上開保證金3 萬元沒入，並於98年3 月11日確定，
    臺灣板橋地方法院檢察署於98年3 月25日以98年度執他字第
    1667號依法執行沒入上開保證金等情，有上開刑事裁定、臺
    灣高等法院被告前案紀錄表在卷可憑。而聲請人所繳納之保
    證金，既經裁定沒入並執行完畢，即與刑事訴訟法第119條
    所規定免除具保責任及退保得聲請發還保證金之要件不合，
    其聲請返還保證金，應予駁回，聲請人可循其他法定途徑尋
    求救濟，再行聲請返還保證金等語。
二、抗告意旨略以：抗告人並非法律專業人士，法院卻因誤判而
    沒入保證金，原審卻以抗告人可循法定途徑再行發還一語搪
    塞，互推皮球，豈合乎公平？爰依刑事補償法第6條第5項規
    定，請求返還上開保證金等語。
三、按具保之被告逃匿者，應命具保人繳納指定之保證金額，並
    沒入之，刑事訴訟法第118條第1項定有明文。次按，免除具
    保之責任或經退保者，應將保證書註銷或將「未沒入」之保
    證金發還，刑事訴訟法第119條第3項亦有明文。是得請求發
    還之保證金，應以「未沒入」者為限。
四、經查：
  ㈠原審因認被告蔡滄琪確已逃匿，於98年2月13日以98年度聲字
    第568號裁定，沒入具保人賴鳳英所繳納之保證金3萬元，且
    被告及具保人於抗告期間內，亦未對該裁定提起抗告，該沒
    入保證金裁定，並於98年3月11日確定在案，此有前揭裁定
    、本院被告前案紀錄表在卷可稽（見原審卷第11、18頁）
    。
  ㈡次按沒入保證金之裁定，依刑事訴訟法第470條第2項規定，
    與民事執行名義有同一之效力，於裁定確定後，如認為裁定
    有違背法令情形，應提起非常上訴救濟之（最高法院108年
    度台非字第90號判決意旨參照）。再者，保證金一經沒入國
    庫，即屬國庫所有，原暫存法院之保證金即已不存在，而無
    從發還。從而，本件具保人前所繳付之保證金，既經裁定沒
    入確定，並已執行沒入完畢，而無從發還。倘抗告人認上開
    沒入保證金之確定裁定有違背法令之情形，應循聲請非常上
    訴請求救濟，惟此並非本院得審酌之範圍。至於刑事補償法
    第6條第5項係有關「沒收、追徵、追繳或抵償執行之補償，
    除應銷燬者外，應返還之」之規定，核與刑事保證金之「沒
    入」無關，抗告人執此主張，恐有誤會，併此敘明。
  ㈢綜上所述，原審駁回具保人發還保證金之聲請，核無違誤。
    抗告意旨仍執前詞，提起抗告，為無理由，應予駁回。
據上論斷，應依刑事訴訟法第412條，裁定如主文。
中    華    民    國   109    年    2     月    25    日
                  刑事第十三庭  審判長法  官  王國棟
                                      法  官  呂煜仁
                                      法  官  曹馨方
以上正本證明與原本無異。
不得再抗告。
                                      書記官  陳靜姿 
中    華    民    國    109   年    2     月    25    日